臺灣嘉義地方法院刑事判決
110年度訴字第358號
公  訴  人  臺灣嘉義地方檢察署檢察官
被      告  李哲榮


上列被告因加重詐欺案件，經檢察官提起公訴（110年度偵字第4
523號），被告於準備程序中就被訴事實為有罪之陳述，受命法
官於聽取當事人之意見後，本院合議庭裁定改由受命法官獨任進
行簡式審判程序，判決如下：
    主    文
李哲榮以網際網路對公眾散布而犯詐欺取財罪，處有期徒刑陸月
。又以網際網路對公眾散布而犯詐欺取財罪，處有期徒刑陸月。
又以網際網路對公眾散布而犯詐欺取財罪，處有期徒刑陸月。應
執行有期徒刑玖月。
未扣案之犯罪所得新臺幣壹萬壹仟柒佰伍拾元沒收，於全部或一
部不能沒收或不宜執行沒收時，追徵其價額。
　　犯罪事實
一、李哲榮意圖為自己不法之所有，基於以網際網路對公眾散布
    而詐欺取財之犯意，於不詳時間連結上網，以其所使用暱稱
    為「李哲榮」之Facebook社群網站（下稱臉書），在不特定
    多數人均可瀏覽之臉書社團「Apple watch 二手交易區」社
    團，刊登佯稱有「Apple watch SE」及「Apple watch S6 4
    4m」欲出售之貼文(該貼文以下稱上開臉書貼文)，嗣㈠李佳
    瑋於民國109年12月13日，瀏覽上開臉書貼文後陷於錯誤，
    於110年1月5日13時33分許，以臉書私訊與李哲榮洽談，經
    談妥由李佳瑋預付訂金新臺幣（下同）2,000元，李佳瑋遂
    依李哲榮指示於110年1月6日21時8分許，以網路銀行轉帳2,
    000元至李哲榮所申請之國泰世華商業銀行000000000000號
    帳戶(上開銀行下稱國泰世華銀行，上開帳戶下稱國泰世華
    銀行帳戶)內，旋遭李哲榮提領花用，因李佳瑋遲未收到約
    定之商品始知受騙。㈡吳築莛於瀏覽上開臉書貼文後陷於錯
    誤，於110年1月1日17時許，以臉書私訊與李哲榮洽談購買
    ，經談妥由吳築莛預付訂金4,500元，吳築莛遂依李哲榮指
    示於當日19時20分許，轉帳4,500元至李哲榮所申請之國泰
    世華銀行帳戶內，旋遭李哲榮提領花用。嗣因吳築莛遲未收
    到約定之商品始知受騙。㈢江柏陞於109年12月28日，瀏覽上
    開臉書貼文後陷於錯誤，以臉書私訊與李哲榮洽談購買後，
    雙方談妥江柏陞預付訂金5,250元，江柏陞遂依李哲榮指示
    於109年12月29日18時53分許，以網路郵局轉帳5,250元至李
    哲榮所申請之國泰世華銀行帳戶內，旋遭李哲榮提領花用。
    嗣因江柏陞遲未收到約定之商品，始知受騙。
二、案經李佳瑋、吳築莛訴由嘉義縣警察局民雄分局(下稱民雄
    分局)報告臺灣嘉義地方檢察署檢察官偵查起訴。
    理  由
一、本案被告所犯者非為死刑、無期徒刑、最輕本刑為3年以上
    有期徒刑之罪或高等法院管轄第一審案件，其於準備程序進
    行中，先就被訴事實為有罪之陳述，經告知簡式審判程序之
    旨，並聽取公訴人、被告之意見後，本院業已依刑事訴訟法
    第273條之1第1項規定，裁定改以簡式審判程序進行本案審
    理。又簡式審判程序之證據調查，依刑事訴訟法第273條之2
    規定，不受同法第159條第1項、第161條之2、第161條之3、
    第163條之1及第164條至第170條有關證據提示、交互詰問及
    傳聞證據等相關規定之限制，合先敘明。
二、上揭犯罪事實，業據被告於本院準備程序及審理中坦承不諱
    （本院卷第49頁、第61-63頁），且經告訴人李佳瑋、吳築
    莛及被害人江柏陞於警詢中證述明確（民雄分局刑案偵查卷
    【下稱警卷】第5-7、8-11、12-14頁)，並有派出所陳報單(
    警卷第16、83頁)、受理刑事案件報案三聯單(警卷第17、48
    、88頁)、受理各類案件紀錄表(警卷第18、42、87頁)、內
    政部警政署反詐騙諮詢專線紀錄表(警卷第21、43-44、84頁
    )、金融機構聯防機制通報單(警卷第22、47、86頁)、受理
    詐騙帳戶通報警示簡便格式表(警卷第24、45、85頁)、Mess
    enger對話翻拍照片(警卷第25-33、49-79、89-106頁)、臉
    書貼文(警卷第35頁)、網路銀行轉帳交易明細翻拍照片(警
    卷第37、78、89頁)、國泰世華銀行存匯作業管理部110年2
    月8日國世存匯作業字第1100018376號函附國泰世華銀行帳
    戶開戶資料及帳戶交易明細查詢(警卷第108-116頁)附卷可
    稽，足認被告上開任意性自白與事實相符。從而，本案事證
    明確，被告犯行洵堪認定，應依法論科。
三、論罪科刑：
　㈠核被告所為，係犯刑法第339條之4第1項第3款之以網際網路
    對公眾散布而犯詐欺取財罪。被告上開3次犯行，犯意各別
    ，行為互殊，應予分論並罰。
  ㈡按法院於面對不分犯罪情節如何，概以重刑為法定刑者，於
    有情輕法重之情形時，在裁判時本有刑法第59條酌量減輕其
    刑規定之適用，以避免過嚴之刑罰(司法院大法官會議釋字
    第263號解釋意旨參照)，以此，法院為避免刑罰過於嚴苛，
    於情輕法重之情況下，應合目的性裁量而有適用刑法第59條
    酌量減輕被告刑度之義務。又刑法第59條規定犯罪之情狀顯
    可憫恕者，得酌量減輕其刑，其所謂「犯罪之情狀」，與同
    法第57條規定科刑時應審酌之一切情狀，非有截然不同之領
    域，於裁判上酌減其刑時，應就犯罪一切情狀(包括第57條
    所列舉之10款事項)，予以全盤考量，審酌其犯罪有無顯可
    憫恕之事由，即有無特殊之原因與環境，在客觀上足以引起
    一般同情，以及宣告法定最低度刑，是否猶嫌過重等等，資
    為判斷，且適用刑法第59條酌量減輕其刑時，並不排除同法
    第57條所列舉10款事由之審酌(最高法院70年度第6次刑事庭
    會議決議、95年度台上字第6157號、100年度台上字第2855
    號、第3301號判決意旨參照)。又以網際網路對公眾散布而
    犯詐欺取財罪之人，其原因動機各人不一，犯罪情節及手段
    未必盡同，其行為所造成危害社會之程度自屬有異，法律科
    處此類犯罪，所設之法定最低本刑同為1年以上7年以下有期
    徒刑，縱量處最低法定刑，仍無從依法易科罰金或易服社會
    勞動，不可謂不重。於此情形，倘依其情狀處以相當之有期
    徒刑，即足以懲儆，並可達防衛社會之目的者，自非不可依
    客觀之犯行與主觀之惡性二者加以考量其情狀，是否有可憫
    恕之處，適用刑法第59條之規定酌量減輕其刑，期使個案裁
    判之量刑，能斟酌至當，符合比例原則。查被告本案犯罪事
    實，係以利用網際網路公開散布販賣廣告訊息之方式詐欺他
    人財物，固有不當，然考量被告屬個人性犯罪，非如詐欺集
    團之組織性犯罪，惡性較低、犯罪情節非嚴重，且本案犯罪
    所生之損害金額分別為2,000元(李佳瑋)、4,500元(吳築莛)
    及5,250元(江柏陞)，合計11,750元，金額非鉅。再衡酌被
    告犯後始終坦承犯行，願承擔刑責，可認被告之行為較之犯
    罪後猶矢口否認犯行、對於他人財產法益未加尊重而毫無悔
    意者之危害程度為低，是本院認被告犯罪情節與其所犯法定
    刑相較，有「情輕法重」之憾，本院依被告客觀之犯行與主
    觀之惡性二者加以考量，並審酌上情，認客觀上足以引起社
    會上一般人之同情，顯有堪資憫恕之處，因而認縱處以法定
    最低刑度猶嫌過重，爰依刑法第59條之規定，就被告所為以
    網際網路對公眾散布而犯詐欺取財犯行，酌量減輕其刑。
　㈢爰以行為人之責任為基礎，審酌被告：⒈正值青壯，不思以正
    途獲取所需財物，為貪圖小利而利用網路散布不實之交易訊
    息，造成上開告訴人及被害人財物損失，欠缺尊重他人財產
    權之觀念，影響社會交易秩序；⒉犯後於本院準備程序、審
    理時均坦承犯行，態度尚知悔悟；⒊兼衡其犯罪手段、詐得
    金額，暨其自述高職畢業之智識程度、現從事裝潢業、月薪
    約33,000元、未婚無子女、現與父母同住（本院卷第65頁）
    等一切情狀，量處如主文所示之刑，並定其應執行之刑，以
    資懲儆。
　㈣沒收部分：按沒收新制係參考外國立法例，為契合沒收之法
    律本質，認沒收為刑法所定刑罰及保安處分以外之法律效果
    ，具有獨立性，而非刑罰（從刑），已明定沒收為獨立之法
    律效果，在修正刑法第五章之一以專章規範，故判決主文內
    諭知沒收，已毋庸於各罪項下分別宣告沒收，亦可另立一項
    合併為相關沒收宣告之諭知，使判決主文更簡明易懂，增進
    人民對司法之瞭解與信賴（最高法院106年度台上字第386號
    判決意旨參照）。本案被告犯罪所得合計為11,750元，爰依
    刑法第38條之1第1項、第3項規定宣告沒收，於全部或一部
    不能沒收或不宜執行沒收時，追徵其價額，並主文另立一項
    合併為相關沒收宣告之諭知。
據上論斷，依刑事訴訟法第273條之1第1項、第299條第1項前段
，刑法第339條之4第1項第3款、第59條、第51條第5款、第38條
之1第1項、第3項，刑法施行法第1條之1第1項，判決如主文。
本案經檢察官簡靜玉提起公訴，檢察官徐鈺婷到庭執行職務。　
中　　華　　民　　國　　110 　年　　10　　月　　20　　日
                  刑事第六庭    法　官　林富郎
以上正本證明與原本無異。
如不服本判決應於收受判決後20日內向本院提出上訴書狀，並應
敘述具體理由；其未敘述上訴理由者，應於上訴期間屆滿後20日
內向本院補提理由書（均須按他造當事人之人數附繕本）「切勿
逕送上級法院」。告訴人或被害人如對於本判決不服者，應具備
理由請求檢察官上訴，其上訴期間之計算係以檢察官收受判決正
本之日期為準。
中　　華　　民　　國　　110 　年　　10　　月　　20　　日
                                書記官　陳雪鈴
附錄本案論罪科刑法條：
刑法第339條之4第1項
犯第339條詐欺罪而有下列情形之一者，處1年以上7年以下有期
徒刑，得併科1百萬元以下罰金：
一、冒用政府機關或公務員名義犯之。
二、三人以上共同犯之。
三、以廣播電視、電子通訊、網際網路或其他媒體等傳播工具，
    對公眾散布而犯之。